【裁判字號】    97,上易,1605
【裁判日期】    970806
【裁判案由】    妨害自由
【裁判全文】
臺灣高等法院刑事判決                97年度上易字第1605號
    上訴人  臺灣板橋地方法院檢察署檢察官
    被  告  甲○○
            乙○○
上列上訴人因被告妨害自由案件，不服臺灣板橋地方法院96年度
簡上字第870號，中華民國97年5月16日第一審判決（起訴案號：
臺灣板橋地方法院檢察署95年度偵字第5612號）提起上訴，判決
如下：
    主  文
原判決撤銷。
乙○○共同犯恐嚇危害安全罪，處有期徒刑參月，如易科罰金以
銀元參佰元即新台幣玖佰元折算壹日；減為有期徒刑壹月拾伍日
，如易科罰金以銀元參佰元即新台幣玖佰元折算壹日。
甲○○犯恐嚇危害安全罪，處有期徒刑參月，如易科罰金以銀元
參佰元即新台幣玖佰元折算壹日；減為有期徒刑壹月拾伍日，如
易科罰金以銀元參佰元即新台幣玖佰元折算壹日。
    事  實
壹、被告乙○○（賭博罪部分已經原審判處罰金新台幣4千元確
    定）因與友人簡國達（已經原審判處賭博罪、恐嚇罪確定）
    及綽號「小珍」之成年人，於民國94年1月10日簽賭由丙○○（經原審以觸犯賭博罪判處有期徒刑5月確定）經營的「
    臺灣大樂透」賭博。
貳、之後發生簽中與否的彩金糾紛，簡國達、乙○○竟基於恐嚇
    的共同犯意聯絡，推由簡國達帶領對於仗勢索取賭金同有認
    知，綽號「阿青」、「阿良」的成年男子，率眾前往丙○○
    住處以此聲勢恫嚇丙○○交付彩金，因丙○○外出，經丙○○之夫告知致丙○○心生畏懼，隨即透過甲○○（即乙○○
    之父）及組頭張耀升（經原審以觸犯賭博罪判處有期徒刑5
    月確定）出面協調，而簽立切結書並陸續交付現金新臺幣（
    下同）150萬元及面額15萬元、10萬元各2張合計50萬元的支
    票4張予簡國達、乙○○。
參、甲○○為乙○○的利益欲令丙○○遵期兌現前述票款，竟起
    恐嚇犯意，而於94年1、2月間，以電話向丙○○恐嚇：「你
    如果真的票止付下去，你們絕對出人、出事情，我敢說這一
    句。」、「如不付錢有追殺命令，要至你住處放鞭炮。」、
    「我敢跟你說這句，這句我敢大聲跟你說，你真的票給他止
    付，絕對出事情。」、「你票止付，票止付絕對保證百分之
    一百出事情，我敢說這樣。」、「那是我在想的，應該是百
    分之一百會這樣，票開出來沒有給人家領，說真的光是拿票
    要來找你，你說，說一句難聽的，你人靜靜的被押走，你不
    知道押到哪，你都不知道，我敢跟你說。」、「你坐下去船
    破海坐底，最後是沒辦法收拾，或是出人命，還是假使人被
    押走怎樣，這你們自己稍微去想一想，不要亂亂做。」（聲
    請簡易判決處刑書漏載最後引號用的言詞）等語，致丙○○
    心生畏懼。
肆、94年7月1日11時許，因不知情的呂俊德、楊政達及張貴恆持
    前述丙○○簽發，面額15萬元的支票向丙○○催討，經丙○○報警，才查獲上情。
    理  由
壹、被告甲○○、乙○○並未爭執卷證的證據能力。
貳、被告甲○○坦承曾經對告訴人丙○○為前述言詞；但辯稱：
    只是居中協調的中間人暨見證人，上述言詞並無惡意等語。
    被告乙○○坦承與簡國達共同向告訴人丙○○簽賭，以及取
    得丙○○給付的前述款額與支票；但矢口否認前述恐嚇犯行
    ，辯稱：沒有前往丙○○住處、未恐嚇丙○○等語。
    經查：
一、被告乙○○既坦承與被告簡國達共同向告訴人丙○○簽賭，
    並聲稱中彩而告訴人卻不給付彩金。則被告簡國達率眾前往
    告訴人住處索取彩金的行為，即擬以眾人之勢迫使告訴人畏
    佈而交付彩金；而此舉果然致使告訴人因懼怕而即刻聯絡組
    頭、請被告甲○○協調處理，並因此簽立切結書、陸續交付
    現金及支票。
    可證被告簡國達率眾前往告訴人住處的恫嚇舉止，已致生危
    害於安全；而被告簡國達前述恫嚇的行為，其目的及結果均
    與被告乙○○具有同一且不可分的關係。被告簡國達率眾恫
    嚇的行為與被告乙○○具有犯意聯絡、行為分擔的事實，可
    以認定。
二、被告甲○○坦承曾為事實欄記載的言詞，並經原審勘驗屬實
    ，且補充處刑書漏未記載的恐嚇言語；而前述言詞於客觀上
    可以認定屬於言語恫嚇；告訴人丙○○於原審及本院並均結
    證確實因此心生畏怖。被告甲○○實行恐嚇犯行的事實，同
    可認定。
參、撤銷改判的理由
一、撤銷原判決的理由
    原審認定被告甲○○前述言詞並非恐嚇、未注意被告乙○○
    與被告簡國達共同簽賭並聲稱中彩，急欲向告訴人索取彩金
    的利益關係，而為被告2人無罪判決，應有誤會。檢察官上
    訴指稱原判決不當，有理由，應撤銷改判。
二、自為判決的論罪科刑理由
（一）被告2人所為，均觸犯刑法第305條恐嚇罪。
（二）被告乙○○與被告簡國達、「阿青」、「阿良」，因具有
      犯意聯絡、行為分擔，均為共同正犯。
（三）審酌被告2人犯罪的動機、目的、手段、所生危害及犯後
      不具悔意等一切情狀，認宜分別量處如主文所示刑罰，並
      均依法減刑暨比較新舊法而依有利於被告的行為時法宣告
      易刑標準。
肆、適用法律
一、刑事訴訟法第369條第1項前段、第364條、第299條第1項前
    段。
二、刑法第2條第1項前段、第28條、第305條；修正前第41條第
    1項前段。
三、罰金罰鍰提高標準條例第1條前段；修正前第2條。
四、現行法規所定貨幣單位折算新台幣條例第2條。
五、中華民國96年罪犯減刑條例第2條第3款、第7條。
中    華    民    國    97    年    8     月    6    日
                  刑事第六庭  審判長法  官  林堭儀
                                    法  官  陳玉雲
                                    法  官  郭豫珍
以上正本證明與原本無異。
不得上訴。
                                    書記官  胡勤義
中    華    民    國    97    年    8     月    11    日
附錄：本案論罪科刑法條全文
中華民國刑法第305條
（恐嚇危害安全罪）
以加害生命、身體、自由、名譽、財產之事，恐嚇他人致生危害
於安全者，處2年以下有期徒刑、拘役或3百元以下罰金。


司法院資訊處製作；財團法人民間司法改革基金會備份。
